【裁判字號】    89,易,60
【裁判日期】    890525
【裁判案由】    恐嚇取財等
【裁判全文】
臺灣雲林地方法院刑事判決                            八十九年度易字第六號
    公  訴  人  臺灣雲林地方法院檢察署檢察官
    被      告  辛○○○
    被      告  己○○
    右  一  人
    選任辯護人  蕭世芳律師
右列被告等因恐嚇取財等案件，經檢察官提起公訴（八十八年度偵字第四四二二、四
七二五號），本院判決如左：
    主  文
辛○○○、己○○共同連續意圖為自己不法之所有，以恐嚇使人將本人之物交付，各
處有期徒刑壹年拾月。
辛○○○所有郵政儲金匯業局帳號00000000000000號提款卡壹張沒收
。
    事  實
一、己○○前曾於民國八十四、八十五年間分別因殺人未遂及違反麻醉藥品管理條例
    案件，經本院判處有期徒刑五年六月及五月確定，於八十五年三月五日入監執行
    ，嗣於八十七年三月九日假釋出獄，猶不知警惕，於八十八年五月中旬某日起，
    知悉其同居人辛○○○所有郵政儲金匯業局，帳號0000000000000
    0號帳戶，係提供予綽號「阿南」不詳真實姓名之成年男子，作為「阿南」以捕
    獲竊得之賽鴿，向失竊賽鴿鴿主恐嚇勒索匯入贖取賽鴿款項之用後，即與辛○○○及「阿南」共同基於意圖為自己不法之所有之犯意聯絡，並基於概括之犯意，
    自八十八年五月十四日起至同年七月二十六日止，由辛○○○單獨或由己○○載
    同前往林內郵局，以辛○○○之提款卡提領失竊鴿主戊○○等人因遭「阿南」要
    脅而匯入之新台幣（下同）二千元至一萬五千元不等之贖款，所得款項除由辛○○○轉交「阿南」外，辛○○○與己○○並自其中分得十分之一作為酬勞。嗣因
    失竊賽鴿鴿主丙○○等人向雲林縣警察局刑警隊報案，經警持檢察官簽發之搜索
    票在雲林縣林內鄉○○村○○路十四號己○○與辛○○○同居處，查扣辛○○○
    所有郵政儲金匯業局帳號00000000000000號提款卡一張並循線查
    獲上情。
二、案經雲林縣警察局移送臺灣雲林地方法院檢察署檢察官偵查起訴。
    理  由
一、訊據被告辛○○○對於提供郵政儲金匯業局，帳號0000000000000
    0號帳戶予綽號「阿南」不詳真實姓名之成年男子使用，及受「阿南」指示前往
    林內郵局以提款卡領取現款，伊就所領取之款項可分得一成作為酬勞等情固坦承
    不諱，惟辯稱：前於八十六年間在雲林縣林內鄉○○村○○路己○○家中認識「
    阿南」，其為己○○弟弟之朋友，而己○○之弟已過世，「阿南」約在八十八年
    五月間藉詞向伊借郵局帳戶使用，不知道「阿南」自己為何不開戶，當時不知其
    作何用途，約在第二次阿南指示領錢時，才知道「阿南」是抓鴿子恐嚇，別人才
    把錢匯入，伊未曾打電話予鴿主，領得之錢款亦未曾分予己○○，伊乃係遭「阿
    南」所利用，並不知詳情云云。被告己○○則矢口否認有何犯行，辯稱伊僅係受
    辛○○○之託而騎機車載其前往郵局領錢，未曾得到任何好處，如果有做壞事，
    當不可能與辛○○○同往領錢，伊從頭到尾均不知情云云。惟查：
（一）被害人即鴿主戊○○、甲○○、丙○○、壬○○、乙○○、丁○○、庚○○、
      癸○○等人因所飼養一至五隻不等之賽鴿，於實施訓練飛行途中遭不詳姓名之
      歹徒捕捉，經歹徒以賽鴿腳環上之電話號碼聯繫贖款後，均曾依歹徒電話中之
      指示，先後於八十八年五月十二日、五月十四日、五月二十四日、七月二十一
      日、七月二十六日分別匯款二千元、三千四百元、四千元、四千元、五千元、
      一萬元、二千元、一萬五千元進入被告辛○○○所開設郵政儲金匯業局林內支
      局，帳號00000000000000號之帳戶內，於指定之款項匯出後，
      賽鴿大都遭釋放飛回等情，業據被害人戊○○等人於警訊中供述詳明，有各該
      鴿主之警訊筆錄、匯款單、匯款執據及該帳號之交易明細表在卷可稽，可見該
      帳戶確係攔截捕捉賽鴿之歹徒，向鴿主勒索贖款後，供匯款及取款所用者。又
      於上開各鴿主匯款進入帳戶之同日，所匯入之款項隨即遭提領，且所提領之總
      金額與匯入之金額完全相符，亦有上開帳戶之交易明細表可佐，據此可見前往
      提款者與打電話向鴿主勒索贖款者，縱非同一人，其間亦有密切之聯繫。
（二）被告己○○對於八十八年七月二十六日上午曾陪同被告辛○○○前往林內郵局
      提款乙節並不否認，雖其辯稱係受辛○○○之託而騎機車載其前往郵局領錢，
      未曾得到任何好處，且錢是辛○○○先寄放者，回去後即交還與辛○○○云云
      ，惟據本院勘驗林內郵局提款機之監視錄影帶結果，錄影帶顯示99.7.26.十一
      時五十五分五十三秒時，被告辛○○○與己○○出現在提款機前取款，由辛○○○將提款卡放入提款機取款，己○○站在辛○○○右後側觀看，第一次取款
      （按交易明細表之紀錄為一萬元）出來後，即交由己○○收取並點數，第二次
      提款（按交易明細表之紀錄為六千元）取出後亦即由己○○收取並點數，第三
      次提款後（按交易明細表之紀錄為一千元）錢亦交由己○○後，二人隨即離開
      （以上參照本院勘驗筆錄），依照上開提款情形，被告己○○對於提款之數額
      顯現甚為關心之態度，且提款後隨即收取並點數，而被告辛○○○本人卻僅係
      負責操作提款機，可見被告己○○應非僅止於陪同被告辛○○○前往提款而已
      。再者，該日分三次提取之金錢總額僅一萬七千元，並非巨額之款項，收藏並
      無不便，依通常經驗，實難想像有何必要交由陪同之被告己○○保管。準此，
      被告己○○對於上開提款係居於主導之地位，應屬合理之判斷。
（三）被告辛○○○於偵審中既坦承將上開郵局帳號提供予「阿南」使用，及受「阿
      南」指示前往郵局以提款卡領取現款，且就所領取之款項可分得一成作為酬勞
      ，則對於「阿南」如何指示其前往提款暨如何交付領得之款項予「阿南」等親
      身經歷之事實，自應瞭然於胸，惟其非僅對於「阿南」之真實姓名、住址均辯
      稱不知，對於何時、何地向其商借？「阿南」自己為何不開戶？所領得之錢款
      如何交付「阿南」？亦均辯稱已忘記云云，其刻意隱瞞實情以掩護同夥之情，
      溢於言表。然被告己○○既否認曾經捕捉賽鴿或曾以電話勒贖據金錢之行為，
      且被害人丙○○、壬○○、癸○○等人於檢察官偵訊時當場辨識結果，均未確
      認被告己○○即係打電話向渠等勒索贖款之男子（參照偵訊筆錄），則打電話
      向被害人勒索錢款者，應另有其人，被告辛○○○供稱係綽號「阿南」者所為
      ，應堪採信。
（四）被告辛○○○雖辯稱其提最初供郵局帳號予「阿南」時不知其作何用途，惟自
      承其在第二次阿南指示領錢時，已知悉「阿南」捕捉賽鴿恐嚇鴿主勒索金錢（
      參照本院八十九年一月三十一日訊問筆錄），且其提款後曾將款項交付「阿南
」，並分得一成之酬勞，則自其知悉內情之時即八十八年五月十四日起，其所
      為應已非僅止於幫助「阿南」獲取所鴿主受恐嚇而交付之款項，且已進而參予
      恐嚇取財之行為，並擔任取款分贓之角色，應堪認定。又被告己○○與辛○○○二人已認識十餘年，且曾同居，此前被告己○○亦曾經陪同辛○○○其前往
      提款一、二次，業經被告辛○○○分別於警訊及偵審中供明在卷，而本件郵局
      提款卡乃係警方持搜索票在被告二人同居之雲林縣林內鄉○○村○鄰○○路十
      四號所查扣，顯見渠等關係匪淺，以此關係推斷，被告己○○對於被告辛○○○所為應知悉甚稔。被告己○○雖否認知情，於警訊及檢察官偵查中且否認曾
      經手被告辛○○○領得之錢款，且始終否認認識「阿南」，惟被告辛○○○係
      在雲林縣林內鄉○○村○○路己○○家中認識「阿南」，其為己○○弟弟之朋
      友，業經被告辛○○○於本院審理時供明，依常情被告己○○對於「阿南」應
      較被告辛○○○更為熟識，被告己○○竟否認認識「阿南」，顯係為撇清關係
      ，再參酌被告己○○於八十八年七月二十六日提款時係居於主導之地位，有如
      前述，則被告己○○於「阿南」恐嚇鴿主勒索金錢行為中之參予程度，應不低
      於被告辛○○○，或至少與被告辛○○○相當，應屬合理之推斷，其辯稱全然
      不知情，要屬卸責之詞，不足採信。事證明確，被告二人均有參予恐嚇取財擔
      任取款分贓，且朋分酬款之事實應堪認定。
二、被告二人均參予恐嚇取財擔任取款分贓之角色，且朋分酬款，有如前述，核渠等
    所為均係犯刑法第三百四十六條第一項之恐嚇取財罪。被告二人與綽號「阿南」
    不詳真實姓名之成年男子間，均有犯意之聯絡，行為之分擔，均為共同正犯。被
    告二人先後多次犯行，均時間緊接，罪名與犯罪構成要件相同，顯係基於概括犯
    意而為，均應依連續犯規定論以一罪，並依法加重其刑。爰分別審酌被告二人不
    思正當營生，竟朋比為奸，自甘充當歹人之爪牙，造成眾多賽鴿鴿主之財物損失
    ，及犯罪後非僅毫無悔意，且刻意隱瞞實情以掩護同夥，使犯罪實情難以釐清，
    對社會治安影響嚴重等一切情狀，各量處如主文所示之刑，以資懲儆。又扣郵政
    儲金匯業局帳號00000000000000號提款卡一張，為被告辛○○○
    所有供犯罪所用之物，爰依刑法第三十八條第一項第二款規定宣告沒收之。
三、公訴意旨另以：被告二人共同基於意圖為自己不法之所有，並基於概括之犯意，
    自八十八年五月十一日至同年七月二十六日間，連續在雲林縣西螺鎮、南投縣山
    區、竹山鎮、台中縣東勢鄉、台南縣山區、屏東縣霧台鄉、楓港鄉及另不詳地點
    ，以不詳方法竊取戊○○、甲○○、丙○○、壬○○、乙○○、丁○○、庚○○
    、癸○○等人所有，在上開地點實施飛行訓練中之賽鴿，因認被告二人並涉犯刑
    法第三百二十條第一項之竊盜罪嫌。訊據被告二人均堅決否認有何偷竊賽鴿之犯
    行，而公訴意旨認被告二人涉犯竊盜盜罪嫌無非以被害人戊○○等人之指訴，及
    被告辛○○○提供前揭郵局帳戶予「阿南」作為向失竊賽鴿鴿主恐嚇勒索匯入贖
    款之用，且被告己○○曾與辛○○○共同前往林內郵局，以提款卡提領失竊賽鴿
    鴿主所匯入贖款，並分得贖款十分之一為其論據。惟查，被害人戊○○等人所飼
    養之賽鴿究竟係如何於實施飛行訓練中遭歹徒捕捉，又係遭何人捕捉，渠等均未
    能確實指明，有卷附各該被害人之警訊筆錄及偵訊筆錄可參，自不能據此認定被
    告二人有何竊取賽鴿之犯行；而被告二人對於綽號「阿南」不詳姓名成年男子向
    賽鴿鴿主恐嚇勒索錢財均屬知情，並擔任取款分贓之角色，固有如前述，然尚無
    從據此推斷渠等亦有參予「阿南」所為竊取賽鴿之行為，或與「阿南」就竊取賽
    鴿之行為，有何犯意聯絡或行為分擔，此外，復查無其他積極證據足資證明被告
    二人確有如公訴人所指竊取賽鴿之行為，自不得對渠等遽論以竊盜罪責。惟公訴
    意旨認被告二人此部分之行為，與前述有恐嚇取財部分為牽連犯，有裁判上一罪
    關係，爰不另為無罪之諭知。
據上論斷，應依刑事訴訟法第二百九十九條第一項前段，刑法第二十八條、第五十六
條、第三百四十六條第一項、第三十八條第一項第二款，罰金罰鍰提高標準條例第一
條前段，判決如主文。
本件經檢察官林柏宇到庭執行職務。
中      華      民      國      八十九    年      五     月   二十五    日
                                      臺灣雲林地方法院刑事第二庭
                                          法  官
（得於十日內上訴）


司法院資訊處製作；財團法人民間司法改革基金會備份。
